臺灣花蓮地方法院民事裁定　　　　　　99年度消債更字第38號
聲　請　人　駱宥樺
代　理　人　黃健弘律師（法律扶助基金會指派）
上列當事人因消費者債務清理事件聲請更生，本院裁定如下：
    主  文
聲請人駱宥樺自中華民國100年4月7日上午11時起開始更生程序
。
命司法事務官進行本件更生程序。
    理  由
一、按債務人與金融機構協商成立者，不得聲請更生或清算。但
    因不可歸責於己之事由，致履行顯有重大困難者，不在此限
    。本條例施行前，債務人依金融主管機關協調成立之中華民
    國銀行公會會員，辦理消費金融案件無擔保債務協商機制與
    金融機構成立之協商，準用前項之規定。次按法院開始更生
    程序之裁定，應載明其年、月、日、時，並即時發生效力。
    再法院裁定開始更生或清算程序後，得命司法事務官進行更
    生或清算程序；必要時，得選任律師、會計師或其他適當之
    自然人或法人一人為監督人或管理人。消費者債務清理條例
    第151條第5項、第6項、第45條第1項、第16條第1項分別定
    有明文。
二、本件聲請意旨略以：聲請人前因半工半讀，每月薪水僅新台
    幣（下同）一萬餘元，惟須支付學費、房租及各項生活開銷
    ，入不敷出，而向各金融機構借貸形成本件債務。聲請人於
    民國95年間曾與最大債權銀行協商成立，每月還款約5,000
    元，聲請人一直正常繳款，惟於96年5月間，聲請人之夫龔
    爾明因心內膜炎，又併發顱內出血，接受二尖瓣置換開心手
    術，現領有身心障礙手冊，導致左半身無力，無法工作，聲
    請人為照顧其夫，亦無法工作，且罹患精神疾病，亦領有身
    心障礙手冊，全家之生計僅依賴聲請人及其配偶龔爾明、女
    龔家鼐、子龔家澄之殘障津貼、低收入戶津貼各4,000元、
    7,000元、2,200元、2,200元維持，自斯時起聲請人亦無力
    負擔還款金額而毀諾，聲請人係因其夫生病需聲請人照顧，
    導致無法工作而無收入，致毀諾，顯有不可歸責於己致履行
    有重大困難之情事。聲請人現有收入為打零工所得每月約六
    千元至九千元，爰依法聲請更生等語。
三、經查：聲請人所主張之上開事實，業據提出綜合所得稅各類
    所得資料清單、財產歸屬資料清單、聯徵中心當事人綜合信
    用報告、財產及收入狀況說明書、債權人清冊、診斷證明書
    、身心障礙手冊、低收入戶證明書、聲請人郵政存簿內頁資
    料等為證。聲請人於消費者債務清理條例施行前，曾與各金
    融機構債權人就無擔保債權成立協商，約定自95年11月起，
    分80期，利率為12.88％，每月10日以5,495元償還，聲請人
    自95年11月10日至96年6月11日止共繳納8期協商款項後即未
    再繳納，有台新銀行100年1月25日函及所附協議書可稽（本
    院卷41至46頁）。經審酌聲請人所提上開資料及本院依職權
    調取之稅務電子閘門財產所得調件明細表（本院卷8至11頁
    反面、18至20頁、33至40頁）可知，聲請人之夫龔爾明自96
    年5月16日因罹心內膜炎併發顱內出血，接受二間瓣置換開
    心手術後，即其無薪資收入，亦無其他財產，雖尚能以殘障
    津貼、低收入戶津貼、壽險保險金支應其生活費及療養費，
    然聲請人96年度平均月收入僅約18,127元（參見本院卷35頁
    ），如以內政部公布100年度每人最低生活費9,829元計算其
    每月必要支出，並扣除前開協商還款金額，每月僅餘2,803
    元，顯然不足支付其子女龔家澄（93年8月26日生）、龔家
    鼎（95年5月23日生）之扶養費用，況當時其夫因病手術住
    院、子女又尚年幼，均需人照料，可見聲請人無法依協議繼
    續償還，並非有協議後故意浪費或其他不利償還之行為，堪
    認聲請人與金融機構協商成立之償還協議，係有不可歸責於
    聲請人之事由，致履行顯有重大困難情形。此外本件又查無
    聲請人有消費者債務清理條例第6條第3項、第8條或第46條
    各款所定駁回更生聲請之事由存在，則債務人聲請更生，應
    屬有據，並依上開規定命司法事務官進行本件更生程序，爰
    裁定如主文。
四、本件司法事務官於進行更生程序、協助債務人提出更生方案
    時，應注意更生方案需酌留債務人生活上應變所需費用，並
    依社會常情衡量債務人之償債能力，依此協助債務人擬定公
    允之更生方案，始符消費者債務清理條例重建債務人經濟生
    活之立法目的，併此敘明。
中    華    民    國   100    年    4     月    7     日
                        臺灣花蓮地方法院民事庭
                                法  官  楊碧惠
上為正本係照原本作成。
本件不得抗告。
中    華    民    國   100    年    4     月    7     日
                                書記官  林香君